臺灣臺南地方法院刑事判決
111年度原訴字第9號
公  訴  人  臺灣臺南地方檢察署檢察官
被      告  吳宏逸


            林郁勇



            景弘逸


上  一  人
選任辯護人  黃逸豪律師
上列被告因妨害秩序等案件，經檢察官提起公訴（110年度偵字
第5908號），被告於準備程序就被訴事實為有罪之陳述，本院合
議庭裁定由受命法官獨任進行簡式審判程序，判決如下：
    主  文
吳宏逸犯意圖供行使之用而攜帶兇器在公共場所聚集三人以上下
手施強暴罪，處有期徒刑肆月，如易科罰金，以新臺幣壹仟元折
算壹日。
林郁勇犯意圖供行使之用而攜帶兇器在公共場所聚集三人以上施
強暴在場助勢罪，處拘役伍拾日，如易科罰金，均以新臺幣壹仟
元折算壹日。
景弘逸犯意圖供行使之用而攜帶兇器在公共場所聚集三人以上施
強暴在場助勢罪，處拘役肆拾日，如易科罰金，均以新臺幣壹仟
元折算壹日。
    事實及理由
一、吳宏逸（原名吳昱達，民國110年3月18日改名為吳宏逸）與
    高振豪、方天佑（以上2人另行審結）等人均係王重傑之友
    人，王重傑於110年2月間遭蔡秉逸殺害，高振豪等人因而心
    生不滿。高振豪於110年2月17日夜間駕駛車牌號碼000-0000
    號自小客車搭載李宜謙，至臺南市新市區王重傑靈堂上香後
    ，邀集吳宏逸（搭乘車牌號碼000-0000號自小客車）、方天
    佑（駕駛車牌號碼0000-00號自小客車），並由吳宏逸告知
    林郁勇（駕駛車牌號碼000-0000號自小客車）、李群淯（駕
    駛車牌號碼0000-00號自小客車）、景弘逸（駕駛車牌號碼0
    00-0000號自小客車）、吳承奇（駕駛車牌號碼000-0000號
    自小客車），李群淯通知許芳哲，葉承維（駕駛車牌號碼00
    0-0000號自小客車）跟隨景弘逸（李宜謙、李群淯、吳承奇
    、許芳哲、葉承維部分亦另行審結）。上開人等於110年2月
    18日凌晨2時許，先在臺南市○○區○○○0000號金虎檳榔攤會合
    後，基於妨害秩序之犯意聯絡，意圖供行使之用攜帶球棒、
    鐵棒、警棍等凶器，前往蔡秉逸及其母黃靜雯居住之臺南市
    ○○區○○路0段000巷000弄00號住處前道路之公共場所，持擴
    音器在現場大喊「蔡秉逸殺人」，及在該處撒冥紙。高振豪
    並與吳宏逸、方天佑基於毀損之犯意聯絡，分持球棒、鐵棒
    、警棍等凶器砸損上址大門鐵門及黃靜雯之車牌號碼000-00
    00號重型機車（毀損部分業據黃靜雯撤回告訴），聚集3人
    以上攜帶兇器在公共場所下手實施強暴，其他人則在場助勢
    ，造成公眾或他人之恐懼不安，妨害安寧秩序之維持。嗣黃
    靜雯報案後，經警方調閱監視器，循線查獲，並扣得高振豪
    所交出之球棒、鐵棒、警棍各1支。
二、前項犯罪事實，有下列證據足資證明：
  ㈠證人即告訴人黃靜雯於警詢及偵查中之供述；證人即同案被
    告高振豪、吳宏逸於警詢及偵查中之供述；證人即同案被告
    李群淯、林郁勇、葉承維、許芳哲、景弘逸、吳承奇、李宜
    謙、方天佑於警詢中之供述。
  ㈡臺南市政府警察局第三分局偵查隊扣押筆錄、扣押物品目錄
    表各1件（警卷第17至23頁）、車牌號碼000-0000、7289-G6
    、3030-V7、ASW-9665、AVF-6557、BDF-6120、BDA-5081號
    自小客車之車輛詳細資料報表各1紙（警卷第161、163、165
    、167、169、171、173頁）、現場勘察採證照片22張（偵他
    卷第27至47頁）、告訴人黃靜雯之全戶戶籍資料查詢結果1
    份（偵他卷第51至54頁）、告訴人黃靜雯提出之手機畫面翻
    拍照片1張（偵卷第131頁）、臺南市政府警察局第三分局11
    1年2月25日南市警三偵字第1110079910號函及臺灣臺南地方
    檢察署勘驗筆錄（偵卷第163頁、第165頁）暨錄影光碟1份
    、車牌號碼000-0000號之車號查詢機車車籍資料1紙（本院
    卷第87頁）附卷可憑；及球棒、鐵棍、警棍各1支扣案可證
    。
  ㈢被告吳弘逸、林郁勇、景弘逸於本院審理中之自白。
三、論罪科刑：
　㈠按修正後刑法第150條第1項規定之罪，倘3人以上在公共場所
    或公眾得出入之場所聚集，進而實行強暴脅迫（例如鬥毆、
    毀損或恐嚇等行為）者，不論是對於特定人或不特定人為之
    ，已造成公眾或他人之危害、恐懼不安，應即該當犯罪成立
    之構成要件，以符保護社會治安之刑法功能；且本罪重在安
    寧秩序之維持，若其聚眾施強暴脅迫之目的在犯他罪，固得
    依他罪處罰，但若行為人就本罪之構成要件行為有所認識而
    仍為本罪構成要件之行為，自仍應構成本罪，予以處罰（刑
    法第150條第1項之修正理由參照）。本件被告等人在上開公
    眾往來道路聚集，該處為一般人、車可自由往來之公共場所
    ，被告等人在上開處所為上開行為，顯已破壞該處之公共秩
    序及社會安寧且造成附近民眾恐慌不安，足認其等所為客觀
    上已妨害秩序，主觀上亦均具有妨害秩序之犯意，即已符合
    刑法第150條第1項之要件。
　      次按刑法第150條第2項之規定，係參考我國實務常見之
　　群聚鬥毆危險行為態樣，慮及行為人意圖供行使之用而攜帶
    兇器或者易燃性、腐蝕性液體，抑或於車輛往來之道路上追
    逐，對往來公眾所造成之生命、身體、健康等危險大增，破
    壞公共秩序之危險程度升高，認有加重處罰之必要而予增訂
    。是該條項規定，係就刑法第150條第1項之基本犯罪類型，
    對於符合該條項第1、2款規定之特殊行為要件得予加重處罰
    ，已就上述刑法第150條第1項犯罪類型變更之個別犯罪行為
    予以加重，而成另一獨立之罪名，自屬刑法分則加重之性質
    。
  ㈡核被告吳宏逸所為，係犯刑法第150條第2項第1款、第1項後
    段之意圖供行使之用而攜帶兇器在公共場所聚集三人以上下
    手實施強暴罪；被告林郁勇、景弘逸所為，係犯刑法第150
    條第2項第1款、第1項前段之意圖供行使之用而攜帶兇器在
    公共場所聚集三人以上施強暴在場助勢罪。
　　    刑法第150 條之犯罪構成要件須聚集三人以上，為聚合
　　犯之性質，本質上即屬共同正犯，故除法律依其首謀、下手
    實施或在場助勢等參與犯罪程度之不同，而異其刑罰之規定
    時，各參與不同程度犯罪行為者之間，不能適用刑法總則共
    犯之規定外，其餘均應引用刑法第28條共同正犯之規定。被
    告吳宏逸就上開下手實施妨害秩序犯行，與同案被告高振豪
    、方天佑有犯意之聯絡及行為之分擔，均應論以共同正犯；
    被告林郁勇、景弘逸就上開在場助勢妨害秩序犯行，與同案
    被告李宜謙、李群淯、吳承奇、許芳哲、葉承維有犯意之聯
    絡及行為之分擔，均應論以共同正犯（刑法第150條之罪之
    構成要件須聚集3人以上，性質上屬於聚合犯，並以在場共
    同實施或在場參與分擔實施犯罪之人為限，主文記載尚無加
    列「共同」之必要，併予說明）。
　㈢按刑法第150條第2項所定刑之加重條件，其刑之加重規定為
    「得加重其刑」，屬於相對加重條件，並非絕對應加重條件
    ，是以，法院應依個案具體情狀，考量當時客觀環境、犯罪
    情節及危險影響程度、被告涉案程度等事項，綜合權衡考量
    是否有加重其刑之必要性。本院審酌本案糾紛緣起於被告吳
    宏逸等人之友人王重傑遭蔡秉逸殺害，故被告吳宏逸等人前
    往宣洩不滿情緒，且手段具有針對性，並未波及公眾，認未
    加重前之法定刑即足以評價被告等人之犯行，無再加重其刑
    之必要，併予敘明。
　㈣按「法院於審酌被告是否適用累犯規定而加重其刑時，訴訟
　　程序上應先由檢察官就前階段被告構成累犯之事實，以及後
　　階段應加重其刑之事項，主張並具體指出證明方法後，法院
　　才需進行調查與辯論程序，而作為是否加重其刑之裁判基礎
　　。前階段構成累犯事實為檢察官之實質舉證責任，後階段加
　　重量刑事項為檢察官之說明責任，均應由檢察官分別負主張
　　及具體指出證明方法之責。」（最高法院刑事大法庭110年
    度台上大字第5660號裁定參照）。
　　    又按「有關累犯加重本刑部分，不生違反憲法一行為不
    二罰原則之問題。惟其不分情節，基於累犯者有其特別惡性
    及對刑罰反應力薄弱等立法理由，一律加重最低本刑，於不
    符合刑法第59條所定要件之情形下，致生行為人所受之刑罰
    超過其所應負擔罪責之個案，其人身自由因此遭受過苛之侵
    害部分，對人民受憲法第8條保障之人身自由所為限制，不
    符憲法罪刑相當原則，牴觸憲法第23條比例原則。於此範圍
    內，有關機關應自本解釋公布之日起2年內，依本解釋意旨
    修正之。於修正前，為避免發生上述罪刑不相當之情形，法
    院就該個案應依本解釋意旨，裁量是否加重最低本刑。」（
    司法院釋字第775號解釋）。
　      本件被告林郁勇曾因詐欺案件經本院以107年度易字第1
　　547號判處有期徒刑5月確定，甫於108年11月26日易科罰金
　　執行完畢，業據被告林郁勇供明在卷，並有卷附臺灣高等法
　　院被告前案紀錄表可稽。其於前案執行畢後5年內故意再犯
　　本罪，為累犯。被告林郁勇雖有前階段構成累犯之事實，然
　　關於後階段應加重其刑之事項，即被告林郁勇是否有加重其
    刑予以延長矯正其惡性之特別預防之必要，及有無司法院釋
    字第775號解釋所指特別惡性、對刑罰反應力薄弱，行為人
    所受之刑罰是否超過其所應負擔罪責部分，本院審酌被告林
    郁勇前案所犯係屬侵害財產法益之詐欺罪與本案犯罪類型顯
    然不同，尚不足以認定被告於前案所犯詐欺罪執行（易科罰
    金）完畢後，未能矯正行為，再犯相同類型之犯罪，而有刑
    罰反應力薄弱之情形。爰參照司法院釋字第775號解釋及最
    高法院刑事大法庭110年度台上大字第5660號裁定意旨，不
    依刑法第47條第1項規定加重其刑，僅將被告之上開前科紀
    錄列入刑法第57條第5款「犯罪行為人之品行」之量刑審酌
    事由予以評價，附此說明
　㈤按刑法第59條規定犯罪之情狀顯可憫恕者，得酌量減輕其刑
    ，其所謂「犯罪之情狀」，與同法第57條規定科刑時應審酌
    之一切情狀，並非有截然不同之領域，於裁判上酌減其刑時
    ，應就犯罪一切情狀（包括第57條所列舉之10款事項），予
    以全盤考量，審酌其犯罪有無可憫恕之事由，即有無特殊之
    原因與環境，在客觀上足以引起一般同情，以及宣告法定低
    度刑，是否猶嫌過重等情，以為判斷。刑法第150 條第1 項
    後段之法定刑為6月以上5年以下有期徒刑，然同為下手實施
    強暴脅迫之人，其原因動機不一，犯罪情節亦未必盡同，對
    於社會所生之危害程度有異，法律科處此類犯罪所設定之法
    定最低本刑卻同為6月以上有期徒刑，若再依刑法第150條第
    2 項規定加重其刑後，法定最低本刑更提高至7月以上有期
    徒刑，而喪失後續易科罰金或易服社會勞動之機會，必須入
    監服刑，不可謂不重。經查，被告吳宏逸所為，固然漠視國
    家法律之規定，影響社會治安及秩序，惟本案起因係其友人
    王重傑遭蔡秉逸殺害，故被告吳宏逸在同案被告高振豪邀集
    下共同前往蔡秉逸住處宣洩不滿情緒，且手段具有針對性，
    並未波及公眾，且事後已與告訴人即蔡秉逸之母黃靜雯成立
    調解，有調解書（偵卷第149頁）附卷可參，告訴人黃靜雯
    於本院審理中並已撤回告訴，有撤回告訴狀（本院卷第212-
    1至212-2頁）可憑，堪認被告吳宏逸犯後確知悔悟。從而，
    本院認被告吳宏逸部分縱處以法定最低本刑6月有期徒刑，
    仍有情輕法重之虞，客觀上足以引起一般人之同情，且達於
    顯可憫恕之程度，爰依刑法第59條規定酌量減輕其刑。
　㈥爰以行為人之責任為基礎，審酌被告吳宏逸、林郁勇、景弘
　　逸3人之品行；被告吳宏逸係因友人王重傑遭蔡秉逸殺害，
    在同案被告高振豪邀集下共同前往蔡秉逸住處宣洩不滿情緒
    ；被告林郁勇、景弘逸僅係單純在場助勢，並非主導本件犯
    罪行為之人；被告等人不思以理性方法解決紛爭，竟於深夜
    在告訴人住處前之道路，聚眾實施強暴行為及在場助勢；被
    告等人犯罪手段具有針對性，並未實際波及公眾；被告吳宏
    逸事後已與告訴人即蔡秉逸之母黃靜雯成立調解，告訴人亦
    於本院審理中撤回告訴；告訴人所受損害之程度；暨被告3
    人犯後於本院審理中尚能坦承犯行，及被告吳宏逸於本院審
    理時所述其教育程度為國中畢業，從事貼磁磚工作，家庭狀
    況一般，有2個小孩，1個8歲、1個10歲，都在念小學，小孩
    子都他太太在照顧。媽媽已過世，爸爸務農；被告林郁勇於
    本院審理時所述其教育程度為國中畢業，從事燈光音響業，
    家中狀況一般，有2個小孩，1個6歲、1個5歲，都還沒上小
    學。父母都不需他照顧，他目前和媽媽住在一起，小孩是他
    和他女友在照顧；被告景弘逸於本院審理時所述其教育程度
    為國中畢業，是工廠作業員，家中狀況一般，父母親跟他一
    起
　　住，父親需由他照顧，他必須給父親生活費，父親沒在工作
    等智識程度、家庭生活狀況等一切情狀，分別量處如文所示
    之刑，並均諭知易科罰金之折算標準。
四、另被告吳宏逸上開所為被訴尚涉有刑法第354條毀損罪部分
    ，業據告訴人黃靜雯於本院審理中撤回告訴，有卷附撤回告
    訴狀（本院卷第212-1至212-2頁）可憑，因公訴意旨認此部
    分與上開有罪部分有想像競合犯之裁判上一罪關係，爰不另
    為不受理之諭知，附此敘明。
五、本件扣案之球棒、鐵棒、警棍各1支係同案被告高振豪於警
    詢中交予警方扣押，復無證據顯示該等物品為屬於被告吳宏
    逸、林郁勇、景弘逸3人所有之物，尚無從依法宣告沒收，
    附此說明。
六、據上論斷，應依刑事訴訟法第273之1第1項、第299條第1項
    前段、第310條之2、第454條，刑法第28條、第150條第2項
    第1款、第1項、第47條第1項、第59條、第41條第1項前段、
    司法院釋字第775號解釋，刑法施行法第1條之1第1項，判決
    如主文。
七、如不服本件判決，得自收受送達之日起20日內，向本院提出
    上訴狀並敘述具體理由，上訴於臺灣高等法院臺南分院。　
本案經檢察官董詠勝提起公訴，檢察官吳惠娟到庭執行職務。　
中　　華　　民　　國　　111 　年　　9 　　月　　21　　日
                    刑事第一庭  法　官  鄭文祺
以上正本證明與原本無異。
如不服本判決應於收受本判決後20日內向本院提出上訴書狀，並
應敘述具體理由。其未敘述上訴理由者，應於上訴期間屆滿後20
日內向本院補提理由書狀（均須按他造當事人之人數附繕本）「
切勿逕送上級法院」。 
　　　　　　　　　　　　　　　　書記官　吳昕韋　　
中　　華　　民　　國　　111 　年　　9 　　月　　21　　日
附錄本案論罪科刑法條全文：
中華民國刑法第150條
在公共場所或公眾得出入之場所聚集三人以上，施強暴脅迫者，
在場助勢之人，處1年以下有期徒刑、拘役或10萬元以下罰金；
首謀及下手實施者，處6月以上5年以下有期徒刑。
犯前項之罪，而有下列情形之一者，得加重其刑至二分之一：
一、意圖供行使之用而攜帶兇器或其他危險物品犯之。
二、因而致生公眾或交通往來之危險。